臺灣嘉義地方法院刑事判決　　　　　　　 95年度訴字第245號
公　訴　人　臺灣嘉義地方法院檢察署檢察官
被　　　告　甲○○
上列被告因公共危險等案件，經檢察官提起公訴（九十五年度偵
字第二○六二號），本院判決如下：
    主  文
甲○○犯傷害罪，處有期徒刑陸月，如易科罰金，以銀元參佰元
即新臺幣玖佰元折算壹日，減為有期徒刑參月，如易科罰金，以
銀元參佰元即新臺幣玖佰元折算壹日。
被訴公共危險部分無罪。
    事  實
一、甲○○於民國九十五年二月十六日凌晨駕駛車牌號碼1309-M
    A號自用小客車行駛於嘉義市區，丁○○（另以簡易判決處
    刑）亦於同日騎乘車牌號碼BW6-859號重型機車搭載戊○○
    （另以簡易判決處刑）行駛於嘉義市區，二車行駛在嘉義市
    ○○路時已迭有糾紛致雙方互看不順眼，而於同日凌晨三時
    十分許行至嘉義市○區○○○路五○一號前時，雙方均下車
    與對方理論而爆發口角後，甲○○即基於傷害人身體之犯意
    ，自所駕車輛後座取出與肩同寬之刀械一把，丁○○亦持安
    全帽、戊○○則自丁○○所騎機車車籃中取出機車大鎖，鄭
    與蕭互相攻擊甲○○，甲○○亦持前開刀械揮砍鄭、蕭二人
    ，致丁○○有多處受傷（傷害部分未據告訴）；戊○○則受
    有右胸壁條型擦挫傷十公分、右手掌擦挫傷、左前臂條型擦
    挫傷二條各八公分、三公分等傷害。
二、案經戊○○訴由嘉義市警察局第一分局報請臺灣嘉義地方法
    院檢察署檢察官偵查起訴。
    理  由
壹、有罪部分：
一、按被告以外之人於審判外之陳述，雖為傳聞證據，然經當事
    人於審判程序同意作為證據，法院審酌該言詞陳述或書面陳
    述作成時之情況，認為適當者，亦得為證據。當事人、代理
    人或辯護人於法院調查證據時，知有刑事訴訟法第一百五十
    九條第一項不得為證據之情形，而未於言詞辯論終結前聲明
    異議者，視為有前項之同意，同法第一百五十九條之五定有
    明文。查證人丁○○及證人即告訴人戊○○二人於警詢中之
    供述，雖均係審判外之陳述，但被告於本院審理期日，就上
    開供證均未爭執其證據能力，又無顯然不可信之情況，揆之
    上開規定，自得為證據，一併敘明。
二、訊據被告甲○○於本院審理時初則坦承有傷害之犯行（見本
    院卷第一一四頁），事後則否認之，並辯稱伊係基於自衛才
    傷害告訴人云云，惟查：
    據證人丁○○於警詢時及偵查中具結證稱：伊於九十五年二
    月十六日三時許，騎乘機車搭載朋友戊○○行經嘉義市○○
    路「瑪格KTV」前，遇到被告甲○○駕駛一部自小客車，被
    告開車到伊旁邊叫囂說看伊不爽並瞪伊，伊因與戊○○害怕
    ，所以不敢停車，被告一直尾隨到嘉義市○區○○○路五○
    一號前便開車將伊攔下，然後就從車上取下一把大約一個肩
    膀寬的長刀，朝伊及戊○○頭部及身上多處砍殺等語（見警
    卷第八頁；偵查卷第十三頁）。另證人即告訴人戊○○於警
    詢及偵查中亦證稱：當天丁○○要載我回去力行街住處，在
    嘉義市○○路時被告駕車靠近，搖下車窗，說你們看什麼，
    我們未予理會，就繼續前進，結果被告繼續駕車尾隨，被告
    並像警察臨檢一般，由後超車，將他的車打橫在我們機車前
    方，並由後方取出一把刀，朝丁○○頭部砍下，伊一時情急
    才從機車置物箱拿機車大鎖想把甲○○的刀械打掉，雙方並
    發生扭打等情（見警卷第十二頁、偵查卷第十一頁）。由上
    述證人之證詞可知被告係因行車中見有不順眼之人或事物，
    而主動挑釁告訴人，並下車與丁○○及告訴人發生扭打，且
    依常情言，一般人平常車內應不會置放刀械，而本件被告車
    內竟置放刀械，可見其應係有恃無恐，而敢隨意在行車時與
    人發生糾紛，被告辯稱係出於防衛之意思而傷人，顯係事後
    卸責之詞，實不足採。此外，復有財團法人嘉義基督教醫院
    診斷證明書一紙附卷可稽，本案事證明確，被告上述傷害犯
    行，應堪認定。
三、新舊法比較之說明
  (一)刑法第二條第一項部分：
    被告行為後，刑法於民國九十四年一月七日修正，同年二月
    二日公布，業於九十五年七月一日施行。按行為後法律有變
    更者，適用行為時之法律。但行為後之法律有利於行為人者
    ，適用最有利於行為人之法律，修正後之刑法第二條第一項
    定有明文。該條之規定係規範行為後法律變更所生新舊法律
    比較適用之準據法，雖亦經修正，但因屬適用法律之準據法
    ，本身尚無比較新舊法之問題，應一律適用裁判時之修正後
    刑法第二條之規定，決定適用之刑罰法律（最高法院九十五
    年五月二十三日刑事庭第八次會議決議可資參照）。
  (二)關於罰金刑及貨幣單位由銀元修正為新臺幣之法律適用被告
    行為後，刑法第三十三條第五款關於「罰金：一元以上」之
    規定，修正公布為「罰金：新臺幣一千元以上，以百元計算
    之」，刑法法定本刑中列有罰金刑者，其法定最低度罰金刑
    因之提高，涉及科刑規範變更，自有新舊法比較必要（最高
    法院九十五年第八次刑事庭會議決議參照），比較結果，以
    舊法有利於行為人，應適用舊法第三十三條第五款規定，定
    其罰金部分之法定刑。又九十五年七月一日修正公布施行之
    刑法施行法第一條之一增訂：「（第一項）中華民國九十四
    年一月七日刑法修正施行後，刑法分則編所定罰金之貨幣單
    位為新臺幣。（第二項）九十四年一月七日刑法修正時，刑
    法分則編未修正之條文定有罰金者，自九十四年一月七日刑
    法修正施行後，就其所定數額提高為三十倍。但七十二年六
    月二十六日至九十四年一月七日新增或修正之條文，就其所
    定數額提高為三倍」。經查，刑法第二百七十七條第一項自
    七十二年六月二十六日（即罰金罰鍰提高標準條例修正公布
    日）迄今未修正，其罰金之法定刑為「一千元」（貨幣單位
    為「銀元」），再依罰金罰鍰提高標準條例第一條前段規定
    罰金刑提高十倍為「銀元一萬元」，依現行法規所定貨幣單
    位折算新臺幣條例規定折算為「新臺幣三萬元」；又於刑法
    施行法第一條之一施行日（即九十五年七月一日）後，刑法
    分則所定罰金之貨幣單位改為「新臺幣」，就其所定數額提
    高三十倍，亦為「新臺幣三萬元」，是刑法施行法第一條之
    一施行後，罰金刑貨幣單位雖有「新臺幣」之更易，惟適用
    結果之罰金額度則無二致，就罰金法定刑提高之「刑罰權規
    範內容」並無利或不利之變更，自不生新舊法之比較問題，
    惟應適用具特別法性質之刑法施行法第一條之一規定。
  (三)易科罰金部分
    被告行為時之修正前刑法第四十一條第一項前段規定：「犯
    最重本刑為五年以下有期徒刑以下之刑之罪，而受六個月以
    下有期徒刑或拘役之宣告，因身體、教育、職業、家庭之關
    係或其他正當事由，執行顯有困難者，得以一元以上三元以
    下折算一日，易科罰金。」，又被告行為時之易科罰金折算
    標準，修正前罰金罰鍰提高標準條例第二條前段（現已刪除
    ）規定，就其原定數額提高為一百倍折算一日，則本件被告
    行為時之易科罰金折算標準，應以銀元一百元或二百元或三
    百元折算一日，經折算為新臺幣後，應以新臺幣三百元或六
    百元或九百元折算一日。惟新修正刑法第四十一條第一項前
    段則規定：「犯最重本刑為五年以下有期徒刑以下之刑之罪
    ，而受六個月以下有期徒刑或拘役之宣告者，得以新臺幣一
    千元、二千元或三千元折算一日，易科罰金。」，比較修正
    前、後之易科罰金折算標準，以修正前之刑法規定，較有利
    於被告。
  (四)綜上，整體比較，應依刑法第二條第一項前段，適用修正前
    之刑法規定。
四、論罪科刑及沒收：
    核被告所為，係犯刑法第二百七十七條第一項傷害罪。公訴
    意旨認為被告除傷害告訴人戊○○外，復有傷害丁○○之犯
    行，然查被害人丁○○於警詢及偵查中之筆錄，均未有對被
    告提起傷害告訴之記載，因此部分與上揭被告傷害戊○○部
    分有想像競合犯之裁判上一罪關係，爰不另為不受理之判決
    。審酌被告係高職畢業之智識程度，犯後否認犯行，態度不
    佳，及其犯罪動機、目的等一切情狀，爰量處如主文所示之
    刑，並諭知易科罰金之折算標準，以示懲儆。至被告犯罪所
    用之刀械一支，雖為被告所有，然並未扣案，且據被告供稱
    已丟棄等語，故此部分爰不另為沒收之諭知。
五、減刑部分：
    按犯罪在中華民國九十六年四月二十四日以前者，除本條例
    另有規定外，依下列規定減刑：一、死刑減為無期徒刑。二
    、無期徒刑減為有期徒刑二十年。三、有期徒刑、拘役或罰
    金，減其刑期或金額二分之一，中華民國九十六年罪犯減刑
    條例第二條第一項定有明文。查本件被告於九十五年二月十
    六日為本件傷害犯行，復無不得減刑之例外情形，自合於減
    刑條件，併諭知減得之刑及易科罰金之折算標準。
貳、無罪部分：
一、公訴意旨另略以：被告甲○○與丁○○、戊○○等發生扭打
    後，丁○○、戊○○因恐被告持刀繼續攻擊，旋即棄置前揭
    機車逃離現場，被告起身後，竟另行起意，電召其友人至現
    場，並放火燒燬丁○○所有之前揭機車，因認被告涉有刑法
    第一百七十五條第一項放火罪嫌等語。
二、按犯罪事實應依證據認定之，無證據不得認定其犯罪事實；
    又不能證明被告犯罪者，應諭知無罪之判決，刑事訴訟法第
    一百五十四條第二項及第三百零一條第一項分別定有明文。
    故事實之認定，應憑證據，如未能發現相當證據，或證據不
    足以證明，自不能以推測或擬制之方法，以為裁判基礎。而
    認定不利於被告之事實，須依積極證據，苟積極證據就被告
    有罪未達無庸置疑之地步，而不足為不利於被告事實之認定
    時，即應為有利於被告之認定，最高法院三十年上字第八一
    六號、四十年台上字第八六號分別著有判例可資參照。
三、本件被告對於前揭放火燒燬被害人丁○○機車一事，堅決否
    認，辯稱：伊沒有燒燬丁○○的機車，也沒有叫人燒燬其機
    車，案發當時伊係穿咖啡色的毛衣及黑褲，案發後係一個人
    開車至聖馬爾定醫院就醫等語。經查：
  (一)據證人即案發當時經過該地點並報警處理之乙○○於本院審
  　理時證稱：伊當時路過興業路時，看到機車倒了，有人從機
  　車下面點火，火燒起來，沒有人撲滅，所以伊就打一一九的
  　電話報警，當時伊距離現場大約有五十公尺，現場約有三人
  　，其中一人就是點火之人，另二人在等點火之人，看到點火
  　的人被其他的人騎機車載走，點火的人是穿黑衣服，黑褲子
  　等語（見本院卷第一四九頁至第一五二頁）。經查：本件被
    告於案發時剛與被害人丁○○及戊○○發生扭打後不久，當
    時被告係駕駛車牌號碼1309-MA號自用小客車，且案發後被
    告至嘉義市聖馬爾定醫院就醫時，據被告辯稱，其係開車前
    往就醫等情，依常情言，其應不可能將其自小客車留在現場
    ，待被害人回來時予以破壞，而自己坐他人之機車前往就醫
    ，是被告辯稱其係駕駛前揭自小客車至醫院一事，應屬可採
    ，此與證人乙○○證稱放火之人於放火後，乘坐他人之機車
    離開現場顯然不同。且經證人乙○○當庭指認被告是否放火
    之人，惟證人亦證稱因當時案發地點燈光很暗，且放火及在
    旁圍觀之人均穿黑色的衣服，故其無法確認當庭之被告是否
    為放火之人等語（見本院卷第一五二頁至一五三頁）。
  (二)又據嘉義市消防局九十六年一月二十九日函指稱，九十五年
    二月十六日嘉義市○區○○○路地下道前機車起火一案，係
    當日凌晨三時二十四分受理男性民眾以000000000
    0號手機報案（經查證係前述證人乙○○以其手機報案），
    而據證人乙○○於本院審理時證稱：伊看到點火到報警沒有
    超過一分鐘等語（見本院卷第一五一頁至一五二頁），足見
    火警發生之時，應係當日凌晨三時二十三分至二十四分間，
    然查被告當時之通聯紀錄，該日凌晨三時二十七分二十一秒
    時，被告通聯時之基地臺係在嘉義市○區○○路五十號十樓
    之二頂樓，該基地臺位置與案發地點有數公里之遠，被告能
    否在短短三、四分鐘之內駕車在嘉義市區穿越多個紅綠燈，
    由西區至東區，實有可疑，足見案發當時，被告極可能未在
    現場。
  (三)另據住在案發附近之證人丙○○於本院審理時證稱：案發當
    時伊與其未來的妹婿及另一友人在住處二樓陽台聊天，故有
    看到整個過程，伊看到他們打架完後，他們都在打電話，那
    兩個騎機車之人（指丁○○及戊○○）即一直走，不知道何
    處去，被告就開車走了，之後伊就進屋子裡面等語（見本院
    卷第三二頁至三三頁），由證人丙○○之證詞，可知被告與
    鄭、蕭二人發生扭打之後，其三人即各自離去。
  (四)又本件被告經送內政部警政署刑事警察局（以下簡稱刑事警
    察局）為測謊鑑定結果：「受測人李浚偉於測前會談否認在
    案發當天（95.02.16)渠有參與放火燒燬戊○○機車，經測
    試結果，無不實反應。」，有該局九十五年九月二十六日鑑
    定書附卷可稽（見本院卷第七一頁），由此測謊結果可知被
    告對於其並未參與放火之回答，並無說謊之情形。雖然被害
    人丁○○及戊○○於警詢時指稱，其等均有見到被告點火燒
    燬前開機車等情（見警卷第九、十二頁），然鄭蕭二位被害
    人等在刑事警察局訪談時，均坦承其等「並未看到機車有遭
    被告縱火燃燒的現象」（見本院卷第七一頁），是本件被害
    人實際上應未見被告有縱火燒燬其機車之情形，其等之指訴
    應不可採信。依上所述，被告此部分公共危險罪嫌，尚屬不
    能證明，，自應為無罪判決之諭知。
據上論斷，依應刑事訴訟法第二百九十九條第一項前段、第三百
零一條第一項，刑法第二百七十七條第一項、第四十一條第一項
前段（修正前）、第三十三條第五款（修正前），刑法施行法第
一條之一，罰金罰鍰提高標準條例第二條（修正前），中華民國
九十六年罪犯減刑條例第二條第一項第三款、第七條、第九條，
判決如主文。
本案經檢察官鄭葆琳到庭執行職務。
中　　華　　民　　國　　96　　年　　7 　　月　　31　　日
                　刑事第三庭  審判長法　官　陳仁智
                                　  法  官  鄭雅文
                                 　 法  官  陳蒨儀
上列正本證明與原本無異。
如不服本判決，應於判決送達後十日內向本院提出上訴狀，上訴
書狀依法應敘述具體理由，如未敘述具體理由者，應於上訴期間
屆滿後二十日內補提理由書於本院（均應附繕本）。告訴人或被
害人如對於本判決不服者，應具備理由請求檢察官上訴，其上訴
期間之計算係以檢察官收受判決正本之日期為準。
中　　華　　民　　國　　96　　年　　7 　　月　　31　　日
                      　        　　書記官　李珈慧
附錄本判決論罪之法條：
中華民國刑法第二百七十七條第一項
傷害人之身體或健康者，處三年以下有期徒刑、拘役或一千元以
下罰金。
